# bot的长期应收款与无形资产的确认

提问人：liubin988513 时间：2013-11-17 23:28:05
问：陈老师您好，我们实务中碰到一类客户为从事污水处理的TOT项目公司，在TOT经营期限内，其收入的实现方式为向政府部门收取污水费，污水费的计算方法为： 1 ，保底量内的，保底污水处理量×污水处理价格； 2 ，超保底量的，超保底的部分×超保底污水处理价格（通常比前面的价格低很多）。其中，保底污水处理量在整个经营期限内均已确定（但每年均不同，为递增趋势），而污水处理价格则每年或隔年根据上年实际运营成本等因素进行调整。在会计政策的选择上，我们用无形资产模式核算，因为虽然存在保底水量，但实际处理量有时会略超过保底，另外污水处理价格也不确定，每一年都可能调整，因此客户的收入是不确定的。但目前另一观点认为，根据IFRIC12的解释，这种存在保底的收入应当采用金融资产或是金融资产和无形资产的混合模式进行核算。不知道应如何确定客户的情况应属于上述的那一种，有什么数据可以为上述模式的选择提供佐证呢？是否需要客户对未来污水处理量是否超保底作出预计，预计的结果是否能够作为判断该采用金融资产模式还是无形资产模式的依据？ Chenyiwei：个人理解：BOT或TOT中的金融资产模式下确认的金融资产，代表的是项目主体无条件地向合同授予方或其他方面收取特定金额款项的合同权利。在你说的案例中，由于单价不能事先确定，因此可以就保底处理量向授予方或其他相关方面收取的金额也是不固定的，因此不建议采用金融资产模式。
16 The operator shall recognise a financialasset to the extent that it has an unconditional contractual right to receivecash or another financial asset from or at the direction of the grantor for theconstruction services; the grantor has little, if any, discretion to avoidpayment, usually because the agreement is enforceable by law. The operator hasan unconditional right to receive cash if the grantor contractually guaranteesto pay the operator (a) specified or determinable amounts or (b) the shortfall,if any, between amounts received from users of the public service and specifiedor determinable amounts, even if payment is contingent on the operator ensuringthat the infrastructure meets specified quality or efficiency requirements.17 The operator shall recognise anintangible asset to the extent that it receives a right (a licence) to chargeusers of the public service. A right to charge users of the public service isnot an unconditional right to receive cash because the amounts are contingenton the extent that the public uses the service.
请教陈老师：这种情况对于保底量是不是确认金融资产更合适呢：因为污水处理价格是根据企业的“每年或隔年根据上年实际运营成本”进行调整，相当于一个固定成本加成合同。所以企业理论上应该不承担“ the risk (demand risk) that the cash flows generated by users of the public service ”。谢谢您。Ifric12：BC53 The IFRICconcluded that if the operator is paid for its construction services partly bya financial asset and partly by an intangible asset it is necessary to accountseparately for each component of the operator’s consideration. The IFRICincluded the requirement to account separately for each component (sometimesknown as a bifurcated arrangement) of the operator’s consideration in responseto a concern raised on the draft Interpretations. The concern was that, in some arrangements, both parties to the contractshare the risk (demand risk) that the cash flows generated by users of thepublic service will not be sufficient to recover the operator’s investment.In order to achieve the desired sharing of risk, the parties often agree toarrangements under which the grantor pays the operator for its services partlyby a financial asset and partly by granting a right to charge users of thepublic service (an intangible asset). The IFRIC concluded that in thesecircumstances it would be necessary to divide the operator’s consideration intoa financial asset component for any guaranteed amount of cash or otherfinancial asset and an intangible asset for the remainder。BC54 TheIFRIC concluded that the nature of consideration given by the grantor to the operatoris determined by reference to the contract terms and when it exists, relevantcontract law. The IFRIC noted public-to-private service agreements are rarelyif ever the same; technical requirements vary by sector and country. Furthermore,the terms of the contractual agreement may also depend on the specific featuresof the overall legal framework of the particular country. Public-to-private service contract laws,where they exist, may contain terms that do not have to be repeated inindividual contracts。
该贴已经同步到 liubin988513的微博

回答人：chenyiwei
我理解，导致影响运营方可从该项目中取得的现金的因素有很多种，使用者需求风险仅是其中一种。在这种情况下，虽然通过提供保底处理量的方式，合同运营方不承担或者少承担使用者需求风险，但处理成本的差异也会导致其未来可获得的现金金额的波动，而且该合同仅约定“污水处理价格每年或隔年根据上年实际运营成本等因素进行调整”，并不承诺未来处理费单价只升不降。因此仅仅依据保底处理量的约定，仍不足以使运营方享有一项“无条件地向合同授予方或其他方面收取特定金额款项的合同权利”，因此仍然不构成金融资产。

提问人：hunaipeng 时间：2014-04-25 11:22:53
陈老师，昨天挂出来的国祯环保的招股书申报稿，是瑞华所出具的，其主要是依据合同是否存在保底量来区分是金融资产还是无形资产，这样处理似乎与您的说法不一致呀？

回答人：chenyiwei
抱歉，我对此项目情况不清楚，将进一步了解。

提问人：呼叫帮助 时间：2015-04-10 17:07:26
您说过，如果只有保底水量而没有保底利润，则适用无形资产模式而不是金融资产模式。请问这句话我如何理解？

回答人：chenyiwei
这句话和我的一贯观点——仅有保底处理量不构成金融资产——是一致的。请问你有什么疑问？

提问人：呼叫帮助 时间：2015-04-12 16:07:17
陈版，我的意思是保底水量和保底利润我认为是不同，为什么保底水量就是适用无形资产模式而保底利润就是金融资产模式，我如何在实务中区分这些或类似的情况？

回答人：chenyiwei
由于BOT合同中一般有水价调整条款，所以只约定保底水量而不约定保底价格，表明公司并没有一项收取固定或可确定金额的款项的无条件合同权利，因此不满足确认为金融资产的条件。

提问人：呼叫帮助 时间：2015-04-13 11:31:52
若约定了保底水量和约定保底价格能否就可以就符合金融资产的条件？我认为也不定适用，我理解是收入和水量确认了，但是相关的成本费用是变动的，所以它与约定的保底利润是不相同的，不知我的理解是否正确？

回答人：chenyiwei
这种情况是可以确认为金融资产的，因为至少有了收取固定金额款项的权利。当然在金融资产模式下并不是在运营期开始当天就把未来所有应收款全部确认出来的，对应未来运营服务的部分应收款要到未来服务提供时才能确认。

提问人：呼叫帮助 时间：2015-04-13 22:53:06
这种情况是可以确认为金融资产的，因为至少有了收取固定金额款项的权利。请问您为什么约定了保底水量就不符合金融资产的条件？约定了保底水量不就是约定了收入吗？因为水量单价是按政府部门审批的价格收取的，所以我认为收入不也是固定的吗？

回答人：chenyiwei
水价可能会有调整（虽然需要经过一定程序，不会随便调整），但说明收入的金额不是固定的。

提问人：2009masq 时间：2015-04-19 22:43:11
我在审计一个在建的高速公路，属于ppp项目，股东分别是A公司和地方政府，双方对收入是这样约定的，合资公司按实际通行费收入确认，差额部分由政府补足，请问这种情况合资公司对ppp项目确认为金融资产还是无形资产？

回答人：chenyiwei
应该是实际通行费收入，政府给保底承诺？如果是，应按照金融资产和无形资产的混合模式处理的可能性较大。

提问人：2009masq 时间：2015-04-20 10:12:04
项目公司与政府有约定，若企业年通行费收入达不到双方的约定数，则由政府给予补足。 您的意思是实际收到的通行费收入是作为无形资产的核算，对于未达到约定的年收费金额，由政府给予补足，这一部分是作为金融资产核算吗？

回答人：chenyiwei
保底通行费承诺作为金融资产，超出部分可能作为无形资产。请参考IFRIC 12后附示例3.

提问人：2009masq 时间：2015-04-21 10:34:41
看了您的上面的回复，我想到另外一个我认为在实务中难以处理的一个问题，公司修高速公路，购置大量的实务资产，财务上对购置的资产是全部放在无形资产还是放在金融资产核算？还是按什么的比例进行分配？

回答人：chenyiwei
1 、将来经营期满后无需移交的资产，按常规方式确认为固定资产。 2 、纳入未来移交范围的资产作为一个整体，首先确认金融资产，超出部分作为无形资产。这个问题很难简单描述清楚，请看IFRIC 12原文。